臺灣高雄地方法院刑事判決　　　　　　　　　　　　九十三年度簡上字第一七號
　　上　訴　人　臺灣高雄地方法院檢察署檢察官
　　被　　　告　乙○○
右上訴人因被告偽造文書案件，不服臺灣高雄地方法院高雄簡易庭九十三年度簡字第
九二號，中華民國九十三年一月二十九日第一審簡易判決（聲請簡易判決處刑書案號
：臺灣高雄地方法院檢察署九十二年度偵字第二Ｏ二八四號、二一三四Ｏ號、二一三
四一號），提起上訴，並移請併辦（九十三年度偵字第三三三三號），本院管轄之第
二審合議庭判決如左：
    主  文
原判決撤銷。
乙○○共同連續行使偽造私文書，足以生損害於公眾及他人，處有期徒刑柒月，如附
表編號一至十一所示之署名、指印，均沒收。
    事  實
一、乙○○有偽造文書及毒品危害防制條例等前科（尚未執行完畢，不構成累犯），
    並因該等案件遭臺灣台南地方法院檢察署通緝，其為掩飾其通緝犯之身分，避免
    被逮捕，竟基於偽造文書及偽造署押之概括犯意，於(一)民國九十二年三月十二日
    十四時四十分許，駕駛車號ＵＨ－六三八Ｏ號自用小客車，行經台南市○○區○
    ○路與安和路口時，因違規紅燈越線停車，而經警攔查時，竟向該名員警陳稱未
    帶任何證件，並冒稱渠係「蘇秋香」（為其胞姐甲○○之高中同學，已更名為丁
    ○○），並謊報蘇秋香之年籍資料，供警填載舉發其違規未帶駕照之南市警交字
    第Ｓ00000000號舉發違反道路交通事件通知單（下稱舉發通知單），並
    於舉發通知單收受通知聯上偽造「蘇秋香」署押一枚，並複寫在一式四聯之該通
    知單上（第一聯通知聯、第二聯移送聯、第三聯迴覆聯、第四聯存根聯）後，交
    付開單之警員段安定收執，而行使偽造私文書，足生損害於蘇秋香及道路交通管
    理機關對交通違規事件管理之正確性；(二)九十二年六月十一日，駕駛向友人吳明
    達借得之車號ＺＡ─九五一二號自用小客車，行經國道一號北向三四七公里處經
    警盤查時，冒稱係「蘇秋香」，並謊報蘇秋香之年籍資料，供警填載舉發其違規
    未帶駕照之公警局交字第Ｚ00000000號舉發通知單，並於舉發通知單收
    受通知聯上偽造「蘇秋香」署押一枚，並複寫在一式四聯之該通知單上（第一聯
    通知聯、第二聯移送聯、第三聯迴覆聯、第四聯存根聯），並於存根聯捺印指紋
    一枚後，交付開單之警員黃俊傑收執，而行使偽造私文書，足生損害於蘇秋香及
    道路交通管理機關對交通違規事件管理之正確性；(三)嗣同年九月十五日十四時二
    十二分許，乙○○搭乘其胞姐甲○○（業經本院九十三年度簡字第九二號判處有
    期徒刑三月確定）向友人蔡金宏借得之車號Ｆ三─四三九七號自用小客車，行經
    國道一號北向三四二公里處經警盤查時，亦恐因違規被罰，及被警發現其通緝犯
    身份，竟與擔任駕駛之甲○○共同謀議，而承前(一)、(二)行使偽造私文書之概括犯
    意，於警察詢問甲○○身份資料時，乙○○在旁謊報稱駕駛者係「蘇秋香」，並
    提供「蘇秋香」之年籍資料，供警填載舉發甲○○違規未帶駕照之公警局交字第
    Ｚ00000000號舉發通知單，甲○○再於舉發通知單收受通知聯上偽造「
    蘇秋香」署押一枚，複寫在一式四聯之該通知單上（第一聯通知聯、第二聯移送
    聯、第三聯迴覆聯、第四聯存根聯），並於存根聯捺印指紋後將之交付開單警員
    吳宏章，而共同行使偽造私文書，足生損害於蘇秋香及道路交通管理機關對交通
    違規事件管理之正確性。(四)同年十月三日十三時二十分許，乙○○駕駛車號ＥＡ
    ─九五一二號自用小客車，途經高雄縣大樹鄉○○○路一四五號前，因毀損電線
    桿肇事，遭警盤查發現有異，在其皮包內起出第一級毒品海洛因二包、安非他命
    一包、注射針筒一支（涉嫌違反毒品危害防制條例罪部分另經移送偵辦）後，冒
    稱渠係甲○○應訊，而接續在附表編號四至十一所示之文書及扣押物上偽造「甲
    ○○」之署押一枚，而其在附表編號十、十一之逮捕通知書偽簽甲○○署名各一
    枚後，持之交還警方而行使之，表示逮捕通知書業經「甲○○」收受之意思，足
    以生損害於司法機關偵查之正確性及「甲○○」之權益。嗣因蘇秋香上網查詢知
    悉被冒名填載交通違規罰單後，向交通部公路總局高雄監理所提出陳述，經警調
    查後循線查獲。
二、案經國道公路警察局第五警察隊、高雄縣政府警察局仁武分局移送台灣高雄地方
    法院檢察署檢察官偵查起訴及併案審理。
    理  由
一、訊據被告乙○○就右開犯行於本院審理時坦承不諱，核與被害人丁○○（原名蘇
    秋香）於警詢中指述其並未在犯罪事實欄(一)至(三)所載之時地，因駕車違規而經警
    攔查並舉發開單之情節，大致相符，復有交通部公路總局高雄區監理所九十二年
    三月十八日高監自字第Ｚ○○○○○○○○○號函、九十二年八月十八日高監自
    字第０九二００三八二三九號函、九十二年九月二十五日高監自字第０九二００
    四三六００號函暨各所附之道路交通事件陳述單、舉發違反道路交通管理事件通
    知單，附表所示各件文書上偽造之「蘇秋香」、「甲○○」署名，及其上之印文
    ，與內政部警政署九十二年十月十五日刑紋字第０九二０一八八三三六號鑑定書
    一份在卷可資佐證，足認被告之上開自白與事實相符，而得為論罪科刑之依據。
二、按「在交通違規通知單移送聯「收受通知聯者簽章」欄內偽簽他人姓名，自不待
    依據習慣或特約，單從形式上觀察，即足以知悉表示由他人名義出具領受通知聯
    之證明，此與事先在印妥內容之收據上偽簽他人姓名之情形，無分軒輊，當然屬
    於刑法第二百十條所稱之私文書。」（最高法院八十三年度台上字第六六三一號
    判例要旨參照）。另按逮捕通知書係司法警察將逮捕被逮捕人之法律上事由通知
    被逮捕人之觀念通知，而被逮捕人於逮捕通知書上簽名，則係表示已接受該觀念
    通知，並作為被逮捕人已接受該觀念通知之證明，是經被逮捕人簽名之逮捕通知
    書，參酌上開之判例要旨，性質上亦屬私文書無訛。
三、是核被告如犯罪事實欄(一)至(四)所為係犯刑法第二百十六條、第二百十條之行使偽
    造私文書罪。被告先後於犯罪事實(一)至(四)所載之時、地偽造被害人「蘇秋香」署
    名、指印，及偽造被害人「甲○○」之行為，係屬偽造私文書之部分行為，不另
    論罪；又被告在附表編號一至三號舉發通知單上分別偽造被害人「蘇秋香」署名
    及指印之偽造私文書行為，及在附表編號十、十一之逮捕通知書上偽造被害人「
    甲○○」署名之私文書後進而行使之行為」，均為行使之高度行為所吸收，亦不
    另論罪。再被告於事實(四)先後於附表編號四至九所示之文書及扣押物上多次偽造
    「甲○○」之署名，及在附表編號十、十一逮捕通知書上偽造被害人「甲○○」
    署名而偽造私文書，並進而行使之行為，均係利用同一機會下，接續而為之數個
    舉動，依一般社會健全之觀念，在時間差距上難以強行分開，侵害同一之法益，
    為接續犯，均應予以包括之評價，而為包括之一罪（最高法院八十六年度台上字
    第三二九五號判例意旨參照）。再者，被告與其胞姐甲○○就上開事實(三)所載之
    犯行，有犯意聯絡及行為分擔，為共同正犯。另被告於犯罪事實欄(一)至(四)先後四
    次行使偽造私文書之犯行，時間緊接，觸犯構成要件相同之罪，顯係基於概括犯
    意為之，為連續犯，應依刑法第五十六條之規定，從犯罪事實欄(三)共同與其胞姐
    甲○○犯罪情節較重之行使偽造私文書一罪論，並依法加重其刑。
四、原審以被告所犯刑法第二百十六條、第二百十條項之行使偽造私文書罪，犯罪事
    證明確，予以論罪科刑，固非無見。惟：(1)原審對於被告在犯罪事實(一)所載之時
    、地所犯之行使偽造私文書之犯行，與原審論罪科刑之部分具有連續犯之裁判上
    一罪關係，為起訴效力所及之部分，未及斟酌，自有未合，檢察官上訴意旨指摘
    及此之部分，其上訴為有理由；(2)被告在附表編號十、十一之逮捕通知書上偽造
    被害人「甲○○」署名後進而交付警方之行為，應係構成行使偽造私文書罪，原
    審就被告此部分之行為，僅論以偽造署押罪，並認為與被告在犯罪事實(四)所載之
    其他偽造署押行為，與犯罪事實(二)、(三)之偽造署押行為，係犯罪事實(二)、(三)之行
    使偽造私文書之部分行為，而不另論罪，尚有未洽，故應由本院將原判決撤銷改
    判。爰審酌被告因案遭臺灣台南地方法院檢察署通緝，其為掩飾其通緝犯之身分
    ，避免被逮捕，而偽造他人署押並進而偽造及行使偽造私文書卸責之犯罪動機雖
    屬可議，惟念及被告於犯後坦承犯行，態度良好，顯有悔意等等一切情狀，量處
    如主文所示之刑。又偽造附表編號一至十一所示之署名及指印，應依刑法第二百
    十九條之規定，不問屬於犯人與否宣告沒收。
五、末按「適用簡易判決處刑之案件，所科之刑以宣告緩刑、得易科罰金之有期徒刑
    及拘役或罰金為限，此觀刑事訴訟法第三百七十八條、第四百四十九條第三項規
    定甚明。又刑事訴訟法第四百五十五條之一第三項規定，對於簡易判決之上訴，
    準用同法第三編第一章及第二章之規定。是管轄第二審之地方法院合議庭受理簡
    易判決上訴案件，應依通常程序審理。其認案件有刑事訴訟法第四百五十二條所
    定第一審應適用通常程序審判而不得適用簡易程序審判之情形者，應撤銷原簡易
    判決，逕依通常程序為第一審判決」（最高法院台非字第三五二號判決意旨參照
    ），是本件既應諭知有期徒刑七月，即有刑事訴訟法第四百五十一條之一第四項
    第一款之情形，故參諸上開判決要旨，本件即撤銷原簡易判決，並逕依通常程序
    為第一審判決，併此敘明。
據上論斷，應依刑事訴訟法第四百五十五條之一第一項、第三項、第三百六十九條第
一項前段、第三百六十四條、第二百九十九條第一項，刑法第二十八條、第五十六條
、第二百十六條、第二百十條、第二百十九條，罰金罰鍰提高標準條例第一條前段，
逕以簡易判決處刑如主文。
本案經檢察官丙○○到庭執行職務。
中      華      民      國    九十三    年      八      月    二十四    日
                                    臺灣高雄地方法院刑事第十庭
                                      審判長法  官  李  璧  君
                                            法  官  卓  立  婷
                                            法  官  吳  志  豪
右正本證明與原本無異。
如不服本判決，應於判決送達後十日內，向本院提出上訴狀。
                                            書記官  邱  秋 珍
中      華      民      國    九十三    年      九      月     一       日
附表
┌──┬───────────────┬─────┬──────────┐
│    │                              │          │                    │
│    │                              │偽造之署名│                    │
│編號│文書扣案物名稱                │或指印    │沒收之依據          │
│    │                              │          │                    │
│    │                              │          │                    │
├──┼───────────────┼─────┼──────────┤
│    │台南市警察局舉發違反道路交通管│蘇秋香署名│刑法第二百十九條，不│
│一  │理事件通知單南市警交字第ＳＯＯ│壹枚（一式│問屬於犯人與否均沒收│
│    │７９５４４６                  │四聯）    │                    │
│    │                              │          │                    │
│    │                              │          │                    │
│    │                              │          │                    │
├──┼───────────────┼─────┼──────────┤
│    │內政部警政署國道公路警察局舉發│蘇秋香署名│刑法第二百十九條，不│
│二  │違反道路交通管理事件通知單警局│壹枚（一式│問屬於犯人與否均沒收│
│    │交字第Ｚ00000000號    │四聯）    │                    │
│   │                              │存查聯被告│                    │
│    │                              │乙○○指印│                    │
│    │                              │壹枚      │                    │
├──┼───────────────┼─────┼──────────┤
│    │內政部警政署國道公路警察局舉發│蘇秋香署名│同右                │
│三  │違反道路交通管理事件通知單警局│壹枚（一式│                    │
│    │交字第Ｚ00000000號    │四聯）    │                    │
│    │                              │移送聯及存│                    │
│    │                              │查聯指印各│                    │
│    │                              │壹枚      │                    │
│    │                              │          │                    │
├──┼───────────────┼─────┼──────────┤
│    │高雄縣警察局仁武分局九十二年十│甲○○署名│同右                │
│四  │月三日調查筆錄【九十二年度偵字│參枚      │                    │
│    │第二０二八四號卷（下稱偵一卷）│指印陸枚  │                    │
│    │第五頁至第六項背面】          │          │                    │
├──┼───────────────┼─────┼──────────┤
│    │高雄縣警察局仁武分局搜索筆錄  │甲○○署名│同右                │
│五  │（偵一卷第二三頁）            │參枚      │                    │
│    │                              │指印參枚  │                    │
│    │                              │          │                    │
│    │                              │          │                    │
├──┼───────────────┼─────┼──────────┤
│    │扣押物品封緘處、針筒（偵一卷第│甲○○署名│同右                │
│六  │二五頁至第二七頁）            │柒枚      │                    │
│    │                              │指印柒枚  │                    │
├──┼───────────────┼─────┼──────────┤
│    │高雄縣警察局仁武分局扣押物品目│甲○○署名│同右                │
│七  │錄表（偵一卷第二八頁）        │參枚      │                    │
│    │                              │指印參枚  │                    │
├──┼───────────────┼─────┼──────────┤
│    │大樹分駐所偵辦毒品案件尿液採證│甲○○署名│同右                │
│八  │檢驗對照表（偵一卷第二九頁）  │壹枚      │                    │
│    │                              │指印壹枚  │                    │
│    │                              │          │                    │
├──┼───────────────┼─────┼──────────┤
│    │口卡片                        │甲○○署名│同右                │
│九  │                              │壹枚      │                    │
│    │                              │指印壹枚  │                    │
│    │                              │          │                    │
├──┼───────────────┼─────┼──────────┤
│    │高雄縣警察局仁武分局逮捕通知書│甲○○署名│同右                │
│十  │（偵一卷第三一頁）            │壹枚      │                    │
│    │                              │指印壹枚  │                    │
│    │                              │          │                    │
├──┼───────────────┼─────┼──────────┤
│    │高雄縣警察局仁武分局通知書（偵│甲○○署名│同右                │
│十  │一卷第三二頁）                │壹枚      │                    │
│一  │                              │指印壹枚  │                    │
└──┴───────────────┴─────┴──────────┘
附錄本件論罪科刑法條全文：
刑法第二百一十條
偽造、變造私文書，足以生損害於公眾或他人者，處五年以下有期徒刑。
刑法第二百一十六條
行使第二百十條至第二百十五條之文書者，依偽造、變造文書或登載不實事項或使登
載不實事項之規定處斷。
刑法第二百二十條
在紙上或物品上之文字、符號、圖畫、照像，依習慣或特約，足以為表示其用意之證
明者，關於本章及本章以外各罪，以文書論。
錄音、錄影或電磁紀錄，藉機器或電腦之處理所顯示之聲音、影像或符號，足以為表
示其用意之證明者，亦同。
稱電磁紀錄，指以電子、磁性或其他無法以人之知覺直接認識之方式所製成之紀錄，
而供電腦處理之用者。
